【裁判字號】    98,簡上,195
【裁判日期】    980825
【裁判案由】    傷害等
【裁判全文】
臺灣高雄地方法院刑事判決             98年度簡上字第195號
上  訴  人  臺灣高雄地方法院檢察署檢察官
上  訴  人
即  被  告  乙○○
上列上訴人因傷害案件，不服本院高雄簡易庭中華民國97年11月
10日97年度審簡字第2851號刑事簡易判決（聲請簡易判決處刑案
號：97年度調偵字第275 號），提起上訴，本院管轄之第二審合
議庭判決如下：
    主  文
上訴駁回。
    事  實
一、乙○○於民國96年12月25日晚間10時40分許，騎乘車牌號碼
    ZGO-201 號機車，沿高雄縣鳳山市○○○路由東往西方向行
    駛，行經高雄縣鳳山市○○○路與中華街口處，適丙○○騎
    乘車牌號碼XUT-116 號重型機車載其母丁○○○沿同路段同
    向行駛於乙○○之左側，丙○○因聽聞後方有救護車行駛之
    聲音，靠往右邊行駛以禮讓救護車經過，因而驅車貼近乙○○之左側，乙○○認為丙○○過於貼近，心生不滿對丙○○
    詢問為何靠近行駛，並稱：「你是不是對我有意思，不然為
    何如此靠近？」等語，即與丙○○發生爭執，丁○○○見狀
    即出言勸解，後乙○○竟基於傷害之故意及毀損之不確定故
    意，以手推丁○○○之右手臂（聲請簡易判決處刑書誤載為
    「左肩」），致丁○○○重心不穩，自丙○○之機車左側跌
    落至地面，因而受有左肩部挫紅腫3 ×2 公分、左肘挫瘀腫
    3 ×2 公分、左臀部挫腫痛及左膝挫瘀腫6 ×4 公分等傷害
    ，及丁○○○所有之玉鐲1 只裂碎，致令不堪使用。
二、案經丁○○○訴由高雄縣警察局鳳山分局報請臺灣高雄地方
    法院檢察署檢察官偵查並聲請簡易判決處刑。
    理  由
壹、證據能力部分：
一、按被告以外之人於審判外之陳述，雖不符刑事訴訟法第159
    條之1 至之4 之規定，然經當事人於審判程式同意作為證據
    ，法院審酌該言詞陳述或書面陳述作成時之情況，認為適當
    者，亦得為證據。又當事人、代理人或辯護人於法院調查證
    據時，知有第159 條第1 項不得為證據之情形，而未於言詞
    辯論終結前聲明異議者，視為有前項之同意，同法第159 條
    之5 亦有明文。查本案所引用之證據資料（詳後引證據），
    其中大東醫院診斷證明書1 份，係被告以外之人於審判外做
    成之書面傳聞證據，且無刑事訴訟法第159 條之1 至第159
    條之4 或其他規定之傳聞證據例外情形，亦業經本院審理時
    予以提示並告以要旨，且各經檢察官及被告表示意見，本件
    當事人均已知上述證據乃屬傳聞證據，復迄至言詞辯論終結
    前均未對該等證據有所聲明異議（見本院簡上卷第38、91頁
    ），依上開規定，已擬制同意其有證據能力，且本院審酌該
    等傳聞證據作成時之狀況，尚無違法不當及證明力明顯過低
    之瑕疵，並無不宜作為證據之情形，應認以之作為證據為適
    當，揆諸前開規定，爰依刑事訴訟法第159 條之5 規定，認
    前揭證據資料應有證據能力。
二、按刑事訴訟法基於證據裁判主義及證據能力之規定，得以作
    為認定犯罪事實之依據，以有證據能力之證據為限，惟證人
    所為證述與其於審判外之陳述相異時，可提出該證人先前所
    為自我矛盾之陳述，以之判斷證人證言之證明力，此種作為
    彈劾證據使用之傳聞證據，因非用於認定犯罪事實之基礎，
    不受傳聞法則之拘束。因此，被告以外之人於審判外之言詞
    或書面陳述，雖不得以之直接作為認定犯罪事實與否之證據
    ，但非不得以之作為彈劾證據，用來爭執或減損被告、證人
    或鑑定人陳述之證明力，以作為評判證人證言之證據價值，
    及是否得採擇作為認定犯罪事實之依據。本案證人丙○○先
    前於警詢之證述，屬被告以外之人於審判外之陳述，為傳聞
    證據，又無刑事訴訟法第159 條之1 至159 條之4 所規定得
    為證據之情形，且被告於本院準備程序亦陳明爭執其證據能
    力，依前揭說明，本院認為上開供述不得直接作為本案之證
    據，惟仍容許其先前不一致之陳述作為彈劾證據，以究明其
    於本院所採取證人證述之證據價值之有無及程度，併予說明
    。
貳、實體部分：
一、訊據被告乙○○固坦承有於上揭時、地，因告訴人之女兒丙○○騎機車搭載告訴人過於貼近被告，因而與丙○○發生口
    角爭執之事實，惟矢口否認有何傷害犯行，並辯稱：當時是
    告訴人的女兒丙○○突然騎機車貼過來，我才與告訴人發生
    爭執，我並未動手推告訴人，當時告訴人母女的機車是在我
    車子的左後方，我則回頭與告訴人說話，是後來告訴人的女
    兒突然說為何要推她媽媽，我才發現告訴人摔倒在地上，我
    不知道告訴人是何時倒在地上，可能是丙○○與告訴人為閃
    避救護車，告訴人才自己摔到地上的云云。經查：
  (一)被告於前揭時間騎乘車號ZGO-201 號機車，自鳳山市○○○
    路由東往西行駛到該路與中華街路口，丙○○於此時騎乘車
    號XUT-116 號重型機車搭載告訴人，沿同方向行駛至該處，
    此時因有救護車行經，丙○○為閃救護車而將機車往右前方
    行駛到非常貼近被告機車左側位置，被告質問丙○○為何要
    將機車騎得如此靠近，被告、丙○○2 人即於該處發生爭執
    等事實，均為被告所不爭執，另經證人丙○○、證人即告訴
    人丁○○○於偵查中分別證述明確，是以上開事實即堪以認
    定。
  (二)又告訴人當時停車之位置，係在被告之左側，而於被告與丙○○爭執過程中，告訴人亦出言在旁勸解，稱：「年輕人有
    話要好好說」等語，被告竟即出手推告訴人右手臂，致告訴
    人從丙○○之機車左側摔落在地面上，告訴人因而受傷，所
    配戴之手鐲亦斷裂等事實，則據證人丙○○於偵查中證稱：
    96年12月25日晚上10點40分，我騎車載母丁○○○沿中山西
    路由東往西行駛，到中華街口時，聽到後方有救護車鳴笛，
    因為依法應讓救護車先行，我就要靠右停車讓救護車過，當
    時被告騎車在我右側，被告就說：「你為什麼靠我那麼近」
    ，我就說：「後面有救護車要讓救護車先過」，被告就一直
    罵說：「你是不是對我有意思? 不然為什麼靠我那麼近」等
    語，他說到氣憤就出拳要打我的臉部及上半身，我就用手去
    擋，我母親看到此狀況對被告說：「年輕人有話好好說」等
    語，被告就直接推我母親右手臂，我母親倒在快車道上，被
    告還對我母親說：「你不要裝死，快起來，你是不是想要跟
    我要醫藥費。」等語；及證人即告訴人丁○○○於偵查中證
    稱：情形如我女兒所述，我因此有受傷，我的手鐲還斷掉等
    語明確（見偵一卷第28頁）。經核上開證人丙○○、丁○○○2 人就被告出手推告訴人右手臂，致告訴人摔倒在地之經
    過，均證述歷歷，且互核均甚為一致，已難想像係證人憑空
    捏造之詞。再告訴人於當日即前往大東醫院急診，經醫師診
    斷結果，確認告訴人受有左肩部挫紅腫3 ×2 公分、左肘挫
    瘀腫3 ×2 公分、左臀部挫腫痛及左膝挫瘀腫6 ×4 公分等
    傷害一節，亦經證人即現場處理之員警戊○○證稱：我們到
    場處理後，帶被告等人回派出所製作筆錄，製作筆錄交由備
    勤的警員，在警詢中，我們會詢問被害人是否就醫，被害人
    如果說要就醫的話，就讓他們就醫後再回來製作筆錄，本件
    我記得告訴人後來有去大東醫院就醫等語屬實（見本院簡上
    卷第88頁），且有大東醫院診斷證明書影本1 份在卷可稽（
    見偵一卷第17頁），又經檢核告訴人當日所受傷勢，係遍佈
    於告訴人左肩、左肘、左臀、左膝之身體左側部位，是足認
    告訴人當日前往醫院經醫師診斷之傷勢，與其所證受傷原因
    係從機車左側跌落等情相符。此外，告訴人所配戴之玉手鐲
    確實斷裂為4 段一情，則經檢察官於偵查中當庭勘驗屬實（
    見偵二卷第7 頁），亦有玉手鐲斷裂照片1 張在卷可資佐證
    （見偵一卷第23頁）。綜上，證人丙○○與告訴人證稱被告
    於前揭時、地推告訴人，致告訴人摔倒受傷，手腕配戴之玉
    鐲並因而斷裂等情節，應認與事實相符，堪以採信。
  (三)又按被告明知乘坐於機車上之告訴人與地面有相當距離，應
    可預見如告訴人身上配戴手鐲等易碎物品，將因告訴人摔落
    地面之衝擊力而毀壞，仍出手將告訴人推落至地面，其主觀
    上顯有毀損他人財物之不確定故意至明。
  (四)又關於被告當時推告訴人身體部位，雖證人丙○○嗣後於97
    年3 月24日偵訊時證稱：當時被告係推告訴人之左肩等語（
    見偵二卷第7 頁），而與其最初於檢察官訊問時證稱：當時
    被告以左手推告訴人之右手臂一節，前後有所不符，本院審
    酌據被告、證人丙○○所述，當時丙○○係停車在被告機車
    左側位置處，此並有員警所攝之現場照片可參（見偵一卷第
    20頁），則按雙方相對位置，被告騎乘在機車上出手自不可
    能碰觸到告訴人左肩部，是以就上開不符部分，仍應以證人
    丙○○於初次偵查之證述較為可採。至於被告雖以其當時不
    可能推到告訴人左肩一事，認為檢察官聲請簡易判決處刑及
    原審認定事實有所違誤，惟按證人陳述錯誤之原因甚多，可
    能係嗣後記憶不清，或甚至是一時口誤，如非所述情節前後
    差異甚大，自不能僅以證人陳述部分前後稍有不同為理由，
    即認為其先後在偵查中所為陳述內容亦均不可採信，本案經
    核證人丙○○從警詢、偵查數次指證與被告發生爭執到被告
    出手推告訴人之情節，均大致相符，而就上開不符之處應以
    證人丙○○先前之陳述較為可採，已如前述，是則不得僅以
    證人前、後陳述被告出手推告訴人之身體部位稍有不同，即
    遽認為證人所述全部情節均不足採信，是就此仍難為有利於
    被告之認定，併予說明。
  (五)被告固又辯稱：可能是告訴人自己摔倒在地上，或不小心摔
    在地上的云云，惟查：依丙○○所述，其當時已經騎乘機車
    貼近到被告旁邊，才與被告發生爭執，被告亦自承稱其係與
    丙○○爭執之後，不知道為什麼告訴人才摔到地面上的等語
    （見本院簡上卷第37頁），是丙○○當時早已停妥機車，丙○○之機車既非在行進中，衡情應難以想像告訴人竟會突然
    重心不穩，從丙○○之機車左側摔落到地面上；又從案發現
    場照片可知，鳳山市○○路○○路段車流非少（見偵一卷第
    20頁），乘坐於丙○○機車後座之告訴人倘要故意自摔於地
    ，應難掌握後方車輛之動態，更遑論要計算摔至地面可能受
    到何種傷害及所受傷害之程度，只要稍有不慎，輕則重傷殘
    廢，重則死亡，是告訴人亦絕無可能僅為向被告詐取賠償金
    ，或為羅織構陷被告入罪，即甘冒生命危險，故意自行摔落
    至地面之理，從而，被告辯稱可能是告訴人因為重心不穩不
    小心摔下去，或自行摔下去云云，均違背常情，並不足採。
  (六)至於被告又請求本院至現場模擬於機車靜止狀態下，從旁邊
    推乘坐在機車上之人並使之跌倒需要多大之力道，又跌倒以
    後與機車相關位置，於穿有外套之情形下，其受傷部位、傷
    勢為何等事項，因經本院審酌上開全部事證結果，認為被告
    前揭犯罪事實已臻明確，況且據證人丙○○所稱當時其機車
    是在被告機車之左側，則由被告、告訴人當時相對位置觀之
    ，證人丙○○、告訴人證稱被告以左手推告訴人右肩之情節
    ，並無任何不合理之處，被告雖爭執證人丙○○上開證述，
    辯稱丙○○之機車當時是在左後方云云，惟此僅被告片面說
    詞，又即使重返現場模擬演練，亦只是被告、告訴人雙方到
    現場重複陳述上開不同說詞而已，對於釐清上開爭議並無助
    益，而被告上開爭議既已顯明於本案卷證中，則由本院本諸
    經驗法則、論理法則就卷內現有事證予以斟酌評價即為已足
    ，從而，應堪認此部分調查途徑已窮，被告所聲請調查上開
    事項部分，本院認為並無調查之必要，併予說明。
  (七)綜上所述，本案事證明確，被告之傷害、毀損犯行堪予認定
    ，應依法論科。
二、核被告所為，係犯刑法第277 條第1 項普通傷害罪及同法第
    354 條第1 項之毀損罪，被告以一行為犯上開2 罪名，應從
    一重依刑法第277 條第1 項之傷害罪處斷。原審以被告罪證
    明確，適用刑法第277 條第1 項、第354 條第1 項、第55條
    、第41條第1 項前段，刑法施行法第1 條之1 等規定，並審
    酌被告出手推告訴人，致告訴人受有如檢察官聲請書所載之
    傷勢，並因而毀損告訴人之物品，且事後未與告訴人和解，
    猶否認犯行，未見悔意等其他一切具體情狀，量處被告有期
    徒刑2 月，並諭知以新臺幣1 千元為易科罰金之折算標準等
    情，其認事用法尚無違誤，且本院經審酌後認為原審已依刑
    法第57條規定，斟酌被告之犯罪之手段、犯罪所造成損害、
    犯後態度及其他一切情狀，而就被告所應科處之刑為妥適之
    裁量。被告上訴意旨猶否認犯行，指摘原判決不當，求予撤
    銷改判，為無理由；至於檢察官依告訴人請求提起上訴，稱
    被告為職業軍人，竟出手傷害告訴人，且口出惡言表示與高
    層關係良好，事後亦未聞問，原審竟僅判處被告有期徒刑2
    月，實難解告訴人心中冤屈等語，亦無理由，均應予以駁回
    。
據上論斷，應依刑事訴訟法第455 條之1 第1 項、第3 項、第36
4 條、第368條，判決如主文。
本案經檢察官甲○○到庭執行職務。
中    華    民    國    98    年    8     月    25    日
                    刑事第八庭  審判長法  官  洪能超
                                      法  官  林建鼎
                                      法  官  陳思帆
以上正本證明與原本無異。
不得上訴。
中    華    民    國    98    年    8     月    25    日
                                      書記官  李宗諺
附錄本判決論罪科刑法條：
中華民國刑法第277 條第1 項
傷害人之身體或健康者，處3 年以下有期徒刑、拘役或1 千元以
下罰金。
中華民國刑法第354條
毀棄、損壞前2 條以外之他人之物或致令不堪用，足以生損害於
公眾或他人者，處2 年以下有期徒刑、拘役或5 百元以下罰金。


司法院資訊處製作；財團法人民間司法改革基金會備份。
